臺灣高等法院刑事裁定
110年度毒抗字第970號
抗  告  人  
即  被  告  曾瓊慧




上列抗告人即被告因違反毒品危害防制條例案件，不服臺灣士林
地方法院110年度毒聲字第443號，中華民國110年6月1日所為觀
察、勒戒之裁定（聲請案號：臺灣士林地方檢察署110年度撤緩
毒偵字第21、22、23號、110年度聲觀字第384號），提起抗告，
本院裁定如下：
    主  文
抗告駁回。
    理  由
一、原裁定意旨略以：抗告人即被告曾瓊慧（下稱被告）先後於
    民國108年7月24日（聲請書誤載為27日，應予更正）、同年
    8月7日、同年10月2日採尿前96小時內之某時許（應扣除查
    獲後採尿前之該段期間），均在其位於臺北市○○區○○路000
    巷00弄0○0號3樓住處內，以不詳方式，施用第二級毒品甲基
    安非他命等情，業據被告於偵查中坦承不諱（見臺灣士林地
    方檢察署108年度毒偵字第1492號偵查卷宗【下稱毒偵卷㈠】
    第19-21頁、臺灣士林地方檢察署108年度毒偵字第1581號偵
    查卷宗【下稱毒偵卷㈡】第16、17頁、臺灣士林地方檢察署1
    08年度毒偵字第1883號偵查卷宗【下稱毒偵卷㈢】第21、41
    頁），且被告先後於108年7月24日、同年8月7日、同年10月
    2日由採尿員採集其親自排放及封緘之尿液檢體，經送請台
    灣尖端先進生技醫藥股份有限公司檢驗之結果，均呈安非他
    命類陽性反應，有台灣尖端先進生技醫藥股份有限公司108
    年8月6日、同年月20日、同年10月15日濫用藥物檢驗報告（
    編號各為：0000000、0000000、0000000）、臺灣士林地方
    檢察署施用毒品犯尿液檢體監管紀錄表（檢體編號各為：00
    0000000、000000000、000000000）各1紙在卷為憑（見毒偵
    卷㈠第5-9頁、毒偵卷㈡第5-9頁、毒偵卷㈢第5-9頁），足認被
    告確有施用第二級毒品之事實。原審因而准許檢察官之聲請
    ，依毒品危害防制條例第20條第3項、第1項及觀察勒戒處分
    執行條例第3條第1項規定，裁定被告應送勒戒處所觀察、勒
    戒等語。 
二、抗告意旨略以：被告於緩起訴期間原均有按時到醫院接受治
    療，期間之驗尿結果亦均無毒品陽性反應，嗣因另案遭通緝
    ，被告不敢前往醫院驗尿，始未能完成治療，但被告已深感
    悔意，治療亦見成效，請求審酌上情，給予被告自新的機會
    云云。
三、經查：
  ㈠按毒品危害防制條例業於109年1月15日修正公布，並於同年7
    月15日施行，對該條例第20條第3項規定有關檢察官就犯同
    條例第10條施用毒品者聲請法院觀察、勒戒或強制戒治執行
    完畢釋放後之期間，由「5年後再犯」修正為「3年後再犯」
    。又前揭規定中所謂「3年後再犯」，經最高法院刑事大法
    庭以109年度台上大字第3826號裁定統一見解為：只要本次
    再犯（不論修正施行前、後）距最近一次觀察、勒戒或強制
    戒治執行完畢釋放，已逾3年者，即該當之，不因其間有無
    犯第10條之罪經起訴、判刑或執行而受影響。另同條例第35
    條之1第1款復規定：「本條例中華民國108年12月17日修正
    之條文施行前犯第10條之罪之案件，於修正施行後，依下列
    規定處理：一、偵查中之案件，由檢察官依修正後規定處理
    」。至檢察官對於「3年後再犯」施用毒品罪之行為人，究
    應採行附命完成戒癮治療之緩起訴處分，抑或向法院聲請觀
    察、勒戒之處遇措施，要屬檢察官之裁量權，倘檢察官係聲
    請法院裁定觀察、勒戒，法院就該聲請，除檢察官有違法或
    濫用其裁量權之情事得以撤銷外，僅得依法裁定被告送勒戒
    處所觀察、勒戒，尚無自行以附命完成戒癮治療之緩起訴處
    分等其他方式替代之權。
  ㈡被告於前述時、地施用第二級毒品甲基安非他命之事實，業
    據被告於偵查中坦承不諱，其先後於108年7月24日、同年8
    月7日、同年10月2日由採尿員採集其親自排放及封緘之尿液
    檢體，經送請台灣尖端先進生技醫藥股份有限公司檢驗之結
    果，均呈安非他命類陽性反應，有前揭台灣尖端先進生技醫
    藥股份有限公司濫用藥物檢驗報告、臺灣士林地方檢察署施
    用毒品犯尿液檢體監管紀錄表等在卷為憑，復有行政院衛生
    署管制藥品管理局（現改制為行政院衛生福利部食品藥物管
    理署）92年6月20日管檢字第000000000號、92年3月10日管
    檢字第0920001495號、93年7月22日管檢字第0930006615號
    函在卷可資參照。又被告最近一次係於96年間因施用第二級
    毒品案件，經原審法院以96年度毒聲字第559號裁定令入戒
    治處所施以強制戒治，於97年10月16日停止戒治出所，並由
    臺灣士林地方檢察署檢察官以97年度戒毒偵字第98號為不起
    訴處分確定，迄今未曾再執行觀察、勒戒或強制戒治處分，
    此有本院被告前案紀錄表存卷可考，是原審因認被告上開施
    用毒品之犯行，距離其最近一次強制戒治執行完畢釋放後已
    逾3年，而依檢察官之聲請，裁定被告應送勒戒處所觀察、
    勒戒，於法自無不合。
  ㈢按毒品危害防制條例之觀察、勒戒規定，係一種針對被告將
    來之危險所為預防、矯正措施之保安處分，目的係為斷絕施
    用毒品者之身癮及心癮，核與刑罰執行之目的不同，並屬強
    制規定，除於毒品危害防制條例第21條第1項所稱犯同條例
    第10條之罪者，於犯罪未發覺前，自動向行政院衛生福利部
    指定之醫療機構請求治療，醫療機構免將請求治療者送法院
    或檢察機關之情形外，只要違反毒品危害防制條例第10條之
    規定者，檢察官即應向法院提出聲請裁定其入勒戒處所觀察
    、勒戒。另毒品危害防制條例第24條第1項亦明定：本法第2
    0條第1項之程序，於檢察官先依刑事訴訟法第253條之1第1
    項、第253條之2之規定，為附命完成戒癮治療之緩起訴處分
    時，不適用之。是除檢察官審酌個案情形，依同法第24條第
    1項為附命完成戒癮治療之緩起訴處分，可排除適用觀察、
    勒戒之程序外，凡經檢察官聲請，法院僅得依法裁定令入勒
    戒處所執行觀察、勒戒，以查其是否仍有施用毒品傾向，並
    據以斷定幫助被告澈底戒毒之方法，尚無自由斟酌以其他方
    式替代之權。又所謂戒癮治療計畫，係法務部基於防制毒品
    危害之刑事政策與毒品危害防制條例第24條鑑於對於若干施
    用毒品者若僅施以徒刑不足以斷絕毒癮之規範本旨，乃令檢
    察機關與行政院衛生福利部合作，由檢察官審酌個案情形，
    援引毒品危害防制條例第24條，改以緩起訴處分方式轉介毒
    品施用者前往醫療院所治療。故是否給予被告為附命完成戒
    癮之緩起訴處分，乃屬檢察官之職權，法院尚不得越俎代庖
    ，裁定命檢察官為緩起訴處分，則檢察官既向原審法院聲請
    裁定將被告送勒戒處所觀察、勒戒，法院僅能依法審核檢察
    官之聲請是否合法有理由而為准駁之裁定，尚無從命檢察官
    為附命完成戒癮治療之緩起訴處分或自為命被告至醫療院所
    完成戒癮治療之裁定。從而，本件抗告意旨徒以上情請求給
    予自新之機會云云，顯屬無據。
  ㈣綜上，原審以被告確有施用第二級毒品之事實，依毒品危害
    防制條例第20條第1項、第3項及觀察勒戒處分執行條例第3
    條第1項之規定，裁定將被告送勒戒處所觀察、勒戒，核其
    認事用法並無違誤，被告徒執前開情詞提起本件抗告，並無
    理由，應予駁回。
據上論斷，應依刑事訴訟法第412條，裁定如主文。
中　　華　　民　　國　　110 　年　　6 　　月　　28　　日
                  刑事第一庭    審判長法　官  李釱任
                                      法　官  呂煜仁
                                      法　官  崔玲琦
以上正本證明與原本無異。
不得再抗告。
                                      書記官  李政庭
中　　華　　民　　國　　110 　年　　6 　　月　　28　　日